臺灣臺中地方法院刑事判決　　　　　　 100年度易字第1457號
公　訴　人　臺灣臺中地方法院檢察署檢察官
被　　　告　范中寶
上列被告因家庭暴力防治法之傷害等案件，經檢察官提起公訴（
100年度偵字第2021號），本院判決如下：
    主    文
范中寶公然侮辱人，處拘役拾日，如易科罰金，以新臺幣壹仟
元折算壹日；又傷害人之身體，處拘役伍拾日，如易科罰金，以
新臺幣壹仟元折算壹日。應執行拘役柒拾日，如易科罰金，以新
臺幣壹仟元折算壹日。
    犯罪事實
一、范中寶為張簡金釵之前夫，二人間具有家庭暴力防治法第3
    條第1 款（起訴書誤載為第3條第3款）之家庭成員關係，惟
    其等於之前婚姻關係存在時即相處不睦。范中寶於民國99年
    12月20日上午8 時30分許，騎機車至張簡金釵位於臺中市○
    ○區○○里○○街378 號住處前，竟基於公然侮辱之犯意，
    在該住處前之不特定人或多數人得以共見共聞處所，接續多
    次對張簡金釵辱罵「老雞掰」（起訴書漏載「老雞掰」，公
    訴人已當庭增列）、「賣淫臭子百菜店查某」（臺語）等語
    ，以此客觀上足以貶損他人人格、名譽之言詞辱罵張簡金釵
    。范中寶復基於傷害之犯意，在該住處前，以其左手打張簡
    金釵右臉及右側頭部，致張簡金釵受有右頭部壓痛、頭皮挫
    傷、頸部扭拉傷之傷害。
二、案經張簡金釵訴由臺中市政府警察局（即改制前臺中縣警察
    局，下同）東勢分局報告臺灣臺中地方法院檢察署檢察官偵
    查後起訴。
    理    由
壹、證據能力方面
一、按被告以外之人於審判外之言詞或書面陳述，除法律有規定
    者外，不得作為證據，刑事訴訟法第159條第1項定有明文，
    此乃傳聞證據之排除法則。又傳聞法則之重要理論依據，在
    於傳聞證據未經當事人之反對詰問予以核實，乃予排斥，惟
    若當事人已放棄對原供述人之反對詰問權，於法院審判時表
    明同意該等傳聞證據可作為證據，基於證據資料愈豐富，愈
    有助於真實發現之理念，並貫徹刑事訴訟法修法加重當事人
    進行主義之精神，確認當事人對於證據能力有處分權之制度
    ，傳聞證據經當事人同意作為證據，法院認為適當者，亦得
    為證據。另當事人於調查證據時，對於傳聞證據表示「沒有
    意見」、「對於證據調查無意見」，而未於言詞辯論終結前
    聲明異議，應視為已有將該等傳聞證據採為證據之同意，此
    刑事訴訟法第159條之5定有明文。查本案所引之下列證據，
    均據被告范中寶、檢察官對證據能力表示「沒有意見」，亦
    未於本案言詞辯論終結前聲明異議，則本院審酌該等證據並
    無違法取證或證明力顯然過低之情事，均得採為證據。
二、次按從事業務之人於業務上或通常業務過程所須製作之紀錄
    文書、證明文書，除顯有不可信之情況外，依刑事訴訟法第
    159條之4第2 款之規定，得為證據。告訴人張簡金釵提出之
    診斷證明書，依據記載形式及要旨，足認係診治醫師在例行
    性之診療過程中對病患為醫療行為後，就其所從事之醫療業
    務及通常醫療業務過程之專業判斷結果之紀錄，而依醫師法
    第17條之規定所製作、出具、交付之證明文書，應認屬「從
    事業務之人於業務上或通常業務過程所須製作之證明文書」
    ，本院復查無該診斷證明書之作成有何顯有不可信之情況，
    故應認有證據能力（最高法院96年度台上字第1957號判決意
    旨參照）。
貳、實體方面
一、訊據被告范中寶矢口否認有何普通傷害之犯行，辯稱：伊當
    天騎機車經過告訴人張簡金釵之住處前，告訴人拿掃把擋伊
    、打伊，伊並沒有打、罵告訴人云云，然查：
  (一)上開犯罪事實，業據證人即告訴人張簡金釵先於警詢中指稱
    ：被告於99年12月20日上午8 時30分許，在伊臺中市○○區
    ○○里○○街378 號住家前，罵伊「賣淫臭子百菜店查某」
    （臺語），然後動手打伊頭部等語（見警詢卷第6、7頁）；
    復於偵查中指稱：伊不願意撤回對被告之告訴，除非被告願
    意賠償伊並向伊道歉，被告有罵伊「賣B」、「髒女人」、
    「老雞掰」、「菜店女人」、「乎人幹」等語（見偵查卷第
    12 、14頁）；再於本院審理中具結證述：當天被告騎車停
    下來之後，就先罵「幹你娘」、「老雞掰」、「菜店女人」
    、「賣B」等語，而且聲音很大聲，整條街的人都聽得到，
    被告有用他左手打伊右臉包含右側頭部，打了伊就暈了，他
    打得很大力等語（見本院卷第23、23反面頁），互核告訴人
    前揭所述，就案發時間、地點、及其遭被告先辱罵之言語內
    容、遭被告徒手毆打等事實供述先後均大致相同，且就案發
    過程細節並無齟齬。核與證人何德明於警詢時證稱：伊是被
    告、告訴人之鄰居，99年12月20日上午8時30分許，被告在
    臺中市○○區○○里○○街378號告訴人住家前，罵告訴人
    「賣淫臭子百菜店查某」（臺語），之後就動手打告訴人，
    然後就離開等語（見警詢卷第9、10頁）；復於偵查中證稱
    ：當天伊是給一位住在告訴人住處對面之老先生送早點時，
    看到被告先罵告訴人「老雞掰」、「賣B」等髒話後，再用
    左手打告訴人右臉，告訴人沒有還手或回罵，告訴人被打了
    一下後頭就暈了，之後被告就騎機車走了等語（見偵查卷第
    13 、14頁），及證人張陳麗輝於警詢時證稱：被告99年12
    月20 日上午8時30分許，在臺中市○○區○○里○○街378
    號告訴人住家前，罵告訴人「老GY」等髒話，還打告訴人一
    巴掌，告訴人還倒退好幾步，被告打完就騎機車離開等語（
    見警詢卷第12、13頁）；復於偵查中證稱：伊與被告、告訴
    人是鄰居，案發當時伊正在房屋前曬蘿蔔乾，就看到被告先
    罵告訴人「老雞掰」（臺語），再打告訴人一巴掌，告訴人
    並未回罵或回手，之後就騎機車走了等語（見偵查卷第12、
    13頁）；再於本院審理時具結證稱：伊與被告、告訴人是鄰
    居關係，伊案發當天剛好要出來曬蘿蔔乾時，看到被告打告
    訴人右邊臉頰，告訴人有退2、3步，眼鏡好像有飛出去，被
    告當天也有罵告訴人「老雞掰」，但是先罵還是先打伊忘記
    了，伊確定被告是用左手打告訴人右邊臉頰等語（見本院卷
    第20至21頁）均大致相符，再參以告訴人案發當天及隔2日
    分別至東勢鎮農會附設農民醫院、財團法人佛教慈濟綜合醫
    院台中分院驗傷時之診斷證明書，其內檢查結果分別明確記
    載「右頭部壓痛」、「頭皮挫傷、頸部扭拉傷」等傷害，此
    有東勢鎮農會附設農民醫院受理家庭暴力事件驗傷診斷書、
    財團法人佛教慈濟綜合醫院台中分院受理家庭暴力事件驗傷
    診斷書各1份在卷可佐（見警詢卷第17至20頁），核與被告
    被訴之傷害行為態樣尚屬吻合。又按刑法第309條所規定「
    侮辱」，係指直接對人辱罵、嘲笑或其他表示足以貶損他人
    評價之意思，單純對於他人不禮貌之行動或言詞，或是疏忽
    而不尊重他人，固與本罪之行為不相當，惟有時此等行為與
    本罪之侮辱行為，含混而不易區分，此應就案情整體，顧及
    行為人之年齡、教育程度、職業、與被害人之關係、行為地
    之方言或用詞習慣等事項為判斷。本件依前所認定，被告當
    眾以臺語表示「老雞掰」、「賣淫臭子百菜店查某」（臺語
    ）之言詞，在現今社會上之多數見解均認為係以使人難堪為
    目的之言語，其意義已表示不屑、輕蔑，足以對於個人在社
    會上所保持之人格及地位，達貶損其評價之程度，且臺語文
    化並非即為粗俗不堪，亦絕非具有草根性即認此語之含義不
    致於減損或貶低告訴人之聲譽或人格，是被告所言，依社會
    通念及當時之情境下，顯屬侮辱告訴人之言語甚明。且按刑
    法侮辱罪所謂公然，係指不特定多數人得以共見共聞之狀態
    ，不以實際上果已共見共聞為必要，但必在事實上有不特定
    人或多數人得以共見或共聞之狀況。又此多數人固指人數眾
    多，非經相當時間分辨，難以計數者而言，惟其人數之計算
    仍應視該罪之立法意旨及實際情形加以認定。本件被告係於
    告訴人位於臺中市○○區○○里○○街378號住處前之公共
    空間，此有現場照片4張（見警詢卷第21、22頁）在卷可證
    ，而為前述之粗鄙穢語，以該現場照片觀之該處既為馬路，
    自屬公共空間，自當有其他路人等之不特定人得以共見共聞
    ，顯已達於公然狀態。是被告於多數人得以共見共聞之公共
    空間，預見其言詞足以使告訴人受侮辱，仍為客觀上足使人
    感受侮辱之言詞，被告有損害他人名譽之故意，已堪認定。
    基上，告訴人前揭所述係遭被告侮辱及傷害等事實，應屬可
    信。
  (二)被告固執前詞置辯，惟查證人何德明、張陳麗輝既為當天在
    場目擊之人，其等均於警偵訊時證稱並無看到告訴人有回罵
    被告或還手打被告等情，已如前述，本院查核全卷亦無任何
    證據足資證明被告有遭告訴人持掃把擋或毆打之情，再者被
    告亦未提出任何證據足資證明其前揭所述，是其空言辯駁，
    已難採信。再證人何德明於警、偵訊時均證稱：被告因外面
    有其他女人，想跟告訴人離婚，故不時對告訴人大聲罵三字
    經來怒罵她，被告經常騷擾告訴人，因為伊是鄰居所以有看
    到等語（見警詢卷第11頁、偵查卷第14頁）；證人張陳麗輝
    亦於警詢時及本院審理時均證稱：以前就常聽到被告罵告訴
    人，告訴人有被打、申請保護令、報案等伊都知道，幾乎聽
    天天吵架，被告案發前常常到告訴人住處，這是第一次看到
    被告對告訴人動手，之前常聽到被告罵告訴人「老機掰」等
    語（見警詢卷第13頁、本院卷第21頁），足見被告、告訴人
    因之前婚姻關係不睦而致離婚，且離婚後亦相處不睦，是雙
    方既原有嫌隙，是被告於案發時、地辱罵告訴人後，進而毆
    打告訴人，自屬可能。至被告請求將其及告訴人送請測謊鑑
    定，惟本院既已依上開證據而認定被告於前揭時、地辱罵、
    毆打告訴人等事實，又測謊之鑑驗，係就受測人對相關事項
    之詢答，對應其神經、呼吸、心跳等反應而判斷，其鑑驗結
    果有時亦因受測人之生理、心理因素而受影響，並未具有全
    然之準確性，且非判斷之唯一及絕對之依據，是被告此部分
    所請，本院斟酌上情，認無調查之必要，附此敘明。
  (三)綜上所述，被告確有上開侮辱及傷害告訴人之犯行，其辯解
    無非均卸飾之詞，不足採信。本案事證明確，被告上開犯行
    均堪認定，應依法論科。
二、查被告范中寶、告訴人張簡金釵為前配偶關係，此有被告全
    戶戶籍資料查詢結果1份附卷可證，屬家庭暴力防治法第3條
    第1款之家庭成員，是核被告所為，係犯刑法第277條第1 項
    之普通傷害罪、刑法第309條第1項之公然侮辱罪。被告係對
    前配偶之告訴人實施身體上及精神上不法侵害之行為，而成
    立刑法所規定之犯罪，屬家庭暴力防治法第2條第1項第2 款
    之家庭暴力罪。被告於上開時、地，以「老雞掰」、「賣淫
    臭子百菜店查某」（臺語）等語辱罵告訴人，係基於單一犯
    意，在相同地點、密切接近時間接續為數個該當同一犯罪構
    成要件之行為，且係侵害同一被害人法益，屬接續犯，僅論
    以一個公然侮辱罪。又被告係19年12月7 日出生，業經本院
    查閱其國民身分證無訛，並有被告全戶戶籍資料查詢結果1
    份在卷可證，其於本件行為時即99年12月20日係已滿80歲之
    人，依刑法第18條第3 項之規定減輕其刑。再被告所犯上開
    普通傷害及公然侮辱罪，犯意各別，行為互殊，應予分論併
    罰。爰審酌被告與告訴人原為夫妻關係，卻不思和睦相處，
    被告竟於離婚後仍於前揭時、地公然以上開不堪之言詞辱罵
    告訴人，致告訴人在精神上、心理上感受難堪及名譽受損，
    而被告徒手傷害告訴人之身體法益，致告訴人身心痛苦，其
    上開所為均值非難，且其犯罪後未自省檢討，仍飾詞卸責，
    又迄今仍未與告訴人達成和解，顯無悔意，兼衡告訴人所受
    侮辱及傷害程度，暨被告現年80歲之高齡、無教育程度、勉
    持之家庭經濟狀況【參見警詢卷之被告調查筆錄（第1 次）
    之受詢問人資料表】等一切情狀，分別量處如主文所示之刑
    ，並均諭知易科罰金之折算標準，及定其應執行之刑，並諭
    知易科罰金之折算標準。
據上論斷，應依刑事訴訟法第299條第1項前段，刑法第309 條第
1項、第277條第1項、第18條第3項、第51條第6款、第41條第1項
前段，刑法施行法第1條之1第1項、第2項前段，判決如主文。
本案經檢察官廖聖民到庭執行職務。
中    華    民    國    100   年     6    月    30    日
                  刑事第二庭  審判長法  官  鄭永玉
                                    法  官  施慶鴻
                                    法  官  潘曉玫
以上正本證明與原本無異。
如不服本判決應於收受判決後10日內向本院提出上訴書狀，並應
敘述具體理由；其未敘述上訴理由者，應於上訴期間屆滿後20日
內向本院補提理由書狀(均須按他造當事人之人數附繕本)「切勿
逕送上級法院」。
告訴人或被害人對於判決如有不服具備理由請求檢察官上訴者，
其上訴期間之計算係以檢察官收受判決正本之日期為準。
                                    書記官  張齡方
中    華    民    國    100   年     6    月    30    日
附錄本案論罪科刑所犯法條：
刑法第277條第1項（普通傷害罪）
傷害人之身體或健康者，處3年以下有期徒刑、拘役或1千元以下
罰金。
刑法第309條（公然侮辱罪）
公然侮辱人者，處拘役或3百元以下罰金。
以強暴犯前項之罪者，處 1 年以下有期徒刑、拘役或 5 百元以
下罰金。